ACORDAO-COMPLETO-2444910

ACÓRDÃO 1690/2021 ATA 3/2021 - SEGUNDA CÂMARA

VISTOS, relatados e discutidos estes autos que, nesta fase processual, tratam de embargos de declaração opostos em face do Acórdão 12980/2020-TCU-Segunda Câmara, que apreciou Pedido de Reexame contra o Acórdão 1451/2020-TCU-Segunda Câmara, que julgou irregular o ato de concessão de aposentadoria do embargante.
	ACORDAM os Ministros do Tribunal de Contas da União, reunidos em sessão da 2ª Câmara, com fundamento no art. 34 da Lei 8.443/1992, em:
	9.1. conhecer dos embargos de declaração e, no mérito, rejeitá-los.
	9.2. dar ciência desta deliberação ao embargante.

Embargos de declaração opostos em face do Acórdão 12.980/2020  2ª Câmara, que apreciou Pedido de Reexame contra o Acórdão 1.451/2020  2ª Câmara, que julgou irregular o ato de concessão de aposentadoria do embargante.

Segunda Câmara

Tribunal Regional Federal da 3ª Região.

3. Embargante: Valdir Claro Jeronymo (CPF XXX.512.358-XX).

13.1. Ministros presentes: Augusto Nardes (na Presidência), Aroldo Cedraz, Raimundo Carreiro e Jorge Oliveira (Relator).
13.2. Ministro-Substituto convocado que não participou da votação: Marcos Bemquerer Costa.

ACORDAO-COMPLETO-2490349

Acórdão 10895/2021 - Segunda Câmara

JORGE OLIVEIRA

Ministra Ana Arraes.

Cuidam os autos da análise do ato de concessão de aposentadoria em favor do ora embargante. Em análise inicial, o Tribunal, por meio do Acórdão 1451/2020-TCU-Segunda Câmara retificado, por inexatidão material, pelo Acórdão 5777/2020-TCU-Segunda Câmara, julgou ilegal o referido ato ilegal, em virtude de constar a incorporação da parcela "opção". Irresignado, o interessado interpôs Pedido de Reexame, o qual foi conhecido e negado provimento por meio do Acórdão 12980/2020-TCU-Segunda Câmara. 
	2. Nesta fase processual, aprecia-se embargos de declaração opostos em face do Acórdão 12980/2020-TCU-Segunda Câmara. Em síntese, alega o embargante:
	a) haver obscuridade na informação constante do referido acórdão quanto aos ministros que efetivamente votaram quando da apreciação do Pedido de Reexame, uma vez que consta a informação apenas dos ministros presentes na sessão. Aduz, ainda, não haver a informação se o Ministro Aroldo Cedraz, relator do acórdão atacado pelo Pedido de Reexame se declarou ou não impedido de participar da votação, "uma vez que, por ter decidido o mérito do TC Processo 030.815/2019-3, por ocasião da distribuição do Recurso de Reexame, foi excluído do sorteio em face de seu impedimento"; e
	b) existir omissão, considerando que a relatora do acórdão embargado não se manifestou sobre o "pedido de início dos efeitos financeiros e administrativos da decisão" realizado quando da sustentação oral.
	É o relatório.

Valdir Claro Jeronymo (396.884 OAB/SP), em causa própria.

Não atuou.

APOSENTADORIA. PAGAMENTO DA PARCELA DENOMINADA "OPÇÃO". ILEGALIDADE. NEGATIVA DE REGISTRO. PEDIDO DE REEXAME. IMPLEMENTAÇÃO DOS REQUISITOS PARA INATIVAÇÃO APÓS O ADVENTO DA EMENDA CONSTITUCIONAL 20/1998. OFENSA ÀS REGRAS PREVISTAS NO ART. 40, CAPUT E § 2º, DA CONSTITUIÇÃO FEDERAL. AUSÊNCIA DE CONTRIBUIÇÃO PREVIDENCIÁRIA SOBRE A PARCELA. CUMULATIVIDADE DESSA RUBRICA COM A DECORRENTE DA INCORPORAÇÃO DE "QUINTOS/DÉCIMOS". ILEGALIDADE. DESPROVIMENTO. EMBARGOS DE DECLARAÇÃO. CONHECIMENTO. AUSÊNCIA DE OMISSÃO OU OBSCURIDADE. EMBARGOS REJEITADOS.

APOSENTADORIA (APOS)

não atuou.

Tratam os autos, nesta fase processual, de embargos de declaração opostos em face do Acórdão 12980/2020-TCU-Segunda Câmara, que apreciou Pedido de Reexame contra o Acórdão 1451/2020-TCU-Segunda Câmara. Esta última deliberação julgou irregular o ato de concessão de aposentadoria do ora embargante.
	2. Os aclaratórios devem ser conhecidos e rejeitados, pois não há a obscuridade nem a omissão alegada.
	3. Conforme apresentado pelo próprio embargante, consta do Acórdão 12980/2020-TCU-Segunda Câmara a relação dos Ministros presentes na respectiva sessão de julgamento. A falta de indicação de Ministros que votaram de forma diferente da Ministra Relatora, bem como de eventuais Ministros declarados impedidos apenas indica que essas situações não aconteceram. A exclusão do Ministro Aroldo Cedraz do sorteio para relatar o Pedido de Reexame tem amparo no art. 154, inciso I, do Regimento Interno do TCU c/c os arts. 21 e 22 da Resolução - TCU 175/2005. Não se trata, portanto, de impedimento para votação. 
	4. Em relação à alegada omissão quanto ao "pedido de início dos efeitos financeiros e administrativos da decisão", cabe destacar que o Acórdão 1451/2020-TCU-Segunda Câmara tratou do assunto nos seguintes termos:
"9.1. considerar ilegal e negar o registro do ato de concessão de aposentadoria de Valdir Claro Jeronymo;
9.2. dispensar o ressarcimento das quantias indevidamente recebidas de boa-fé, consoante o disposto no Enunciado 106 da Súmula de Jurisprudência do TCU;
9.3. determinar ao Tribunal Regional do Trabalho da 3ª Região-MG que:
9.3.1. faça cessar, com base no art. 262, caput, do Regimento Interno do TCU, c/c art. 19, inciso II, da IN TCU 78/2018, o pagamento das parcelas apontadas como irregulares, no prazo 15 (quinze) dias, contados a partir da ciência desta deliberação, sujeitando-se a autoridade administrativa omissa à responsabilidade solidária;" (grifei) 
	5. Ademais, dispõem os arts. 286, parágrafo único, c/c o art. 285 e 287, §3º, do Regimento Interno do TCU que o Pedido de Reexame tem efeito suspensivo, o qual foi concedido pela Relatora (peça 23) , e que os embargos de declaração suspendem os prazos para cumprimento do acórdão embargado. Portanto, o início dos efeitos financeiros e administrativos foram, sim, tratados neste feito.
	Em face do exposto, voto por que a 2ª Câmara adote o acórdão que submeto a este Colegiado.   
TCU, Sala das Sessões Ministro Luciano Brandão Alves de Souza, em 9 de fevereiro de 2021.
JORGE OLIVEIRA 
Relator